【裁判字號】    89,重訴,2
【裁判日期】    890904
【裁判案由】    殺人
【裁判全文】
臺灣苗栗地方法院刑事判決                            八十九年度重訴字第二號
    公  訴  人  臺灣苗栗地方法院檢察署檢察官
    被      告  甲○○
    選任辯護人  魏早炳律師
右列被告因殺人案件，經檢察官提起公訴（八十九年度偵字第一二七九號），本院判
決如左：
    主  文
甲○○殺人，處有期徒刑拾貳年。
扣案之水果刀壹支，沒收。
    事  實
一、甲○○於民國（下同）八十九年三月二十三日二十時二十分許，於飲酒後（翌日
    三時許，經測試結果，酒精濃度為零點五二ＭＧ／Ｌ）欲就寢時，正將其苗栗縣
    後龍鎮溪洲里十五鄰一六八號住處鐵門關上之際，與行經該處門口帶有酒意之陳
    國興發生口角，引發彼此之不悅，甲○○旋即持竹桿一支，刺向陳國興之腹部，
    適為聽聞爭吵聲而到場關切之巫貞葵發覺，並以身體將前開竹桿擋住，陳國興見
    狀乃走入上開房屋內與甲○○扭打，致甲○○受有臉部擦傷、背部瘀血、左肩淤
    血、左手擦傷淤血等傷害，其於遭受前開創痛後，竟基於殺人之犯意，至位於樓
    梯下床鋪前之矮櫃上，取下一支長二十公分、寬三公分單面刃之刀子一把，朝陳
    國興之腹部刺一刀，復於陳國興受創後，甲○○仍不停止而欲將其置之死地，即
    再持上開刀子猛刺陳國興之左背部一刀，使陳國興受有左側第九肋間側面有長六
    公分之單面刃銳器創，切斷第九肋骨、脾臟、胃、左側肝臟、橫隔至左下肺葉，
    深二十公分。肚臍右側十四公分、寬二公分、深十公分，沿皮下止於後腹膜。右
    臉頰刮傷及右耳出血。左腹部皮下淤血等傷害，經陳國興之叔父陳水勝通知救護
    車送往苗栗市大千綜合醫院急救，仍因出血性休克而死亡，而警員據報後，於同
    年三月二十四日三時許，至上址逮捕甲○○，並於現場扣得上揭兇刀一把。
二、案經苗栗縣警察局竹南分局報請台灣苗栗地方法院檢察署檢察官相驗後偵查起訴
    。
    理  由
一、訊據被告甲○○固不否認在上開時地，持前揭刀子刺殺被害人陳國興之事實，惟
    矢口否認有何殺人之犯意，辯稱：伊被打的頭很痛，方拿刀欲嚇陳國興、伊僅殺
    一刀、伊無殺他之意云云，被告之選任辯護人則為其辯稱：本案係偶發之雙方口
    角事件，於客觀及主觀上被告均無殺人之犯意、被告確有習慣上之飲酒，被告究
    係刺殺被害人一刀或二刀於事後已條理不清、供詞前後矛盾，顯見其已係精神耗
    弱等語。惟查，被告甲○○先於於警訊中供稱：被害人陳國興打伊之頭，伊即拿
    出水果刀往死者身上刺了好幾刀，伊刺他身上至於刺何部伊忘了等語，再於偵查
    中供稱：係被害人陳國興先打伊，伊才拿刀插他，伊不知共插了幾刀等語。且證
    人巫貞葵於警訊中証稱：當時伊看到被告拿竹棍子要刺被害人陳國興，被伊擋住
    ，後來被告甲○○右手拿刀左手拉住被害人陳國興的衣服將之拉進去，用刀子刺
    了被害人陳國興好幾次等語，於偵查中同証稱：被害人陳國興被壓後，被告甲○
    ○左手正面提著被害人陳國興的衣服，右手就往死者的右腹部刺，被害人陳國興
    當時有閃身，所以背部有被刺到等語；証人陳水勝於警訊中稱：當時被告甲○○
    拿刀後從被害人陳國興後方殺過去，直接殺被害人陳國興右方腹部等語，於偵查
    中再証稱：被告甲○○拿棍子打被害人陳國興，後來拿刀子刺他的右腹部等語，
    互核二人指証情節與被告甲○○於警訊及偵查中所供均屬相符，又被害人陳國興
    遭刺受有左側第九肋間側面有長六公分之單面刃銳器創，切斷第九肋骨、脾臟、
    胃、左側肝臟、橫隔至左下肺葉，深二十公分。肚臍右側十四公分、寬二公分、
    深十公分，沿皮下止於後腹膜。右臉頰刮傷及右耳出血。左腹部皮下淤血等傷害
    ，致因單面刃銳器刺創出血休克死亡之情，亦有法務部法醫研究所八十九年五月
    十日法醫所八九理字第七六三號函所附之法務部法醫研究所（89）法醫所醫鑑字
    第○三六六號鑑定書一份在卷可稽，又現場之血跡紗布ＤＮＡ、碎肉ＤＮＡ與死
    者陳國興血液ＤＮＡ之ＳＴＲ型別相符之情，亦有內政部警政署刑事警察局八十
    九年四月二十九日（八九）刑醫字第四五五九八號鑑驗書一紙附卷足參，又被告
    於行為時並無明顯之精神症狀影響被告之行為及其判斷力，亦無明顯之心神喪失
    或精神耗弱之情形，並有財團法人為恭紀念醫院八十九年八月十日（八九）為恭
    醫字第八四七號函在卷為憑，是被告甲○○於行為時無何心神喪失或精神耗弱之
    情形實可認定，再被害人陳國興於右下腹部及左後背部共被刺二刀之情，亦有台
    灣苗栗地方法院檢察署檢察官解剖筆錄在卷足稽，又被害人陳國興受有左側第九
    肋間側面有長達六公分之單面刃銳器創，並切斷第九肋骨、脾臟、胃、左側肝臟
    、橫隔至左下肺葉，深及二十公分。肚臍右側十四公分、寬二公分、深及十公分
    等傷，顯見被告甲○○於刺殺之時下手之重，被告甲○○於被害人陳國興腹部遭
    其刺殺乙刀後，被告甲○○仍續刺殺被害人陳國興之背部之情已如上述，綜上足
    見被告甲○○其置被害人陳國興於死之犯意，此外並有刀子一把扣案，現場簡圖
    一份、大千綜合醫院診斷證明書乙紙、照片數幀、酒精濃度測試單等在卷，而死
    者人陳國興受有左側第九肋間側面有長六公分之單面刃銳器創，切斷第九肋骨、
    脾臟、胃、左側肝臟、橫隔至左下肺葉，深二十公分。肚臍右側十四公分、寬二
    公分、深十公分，沿皮下止於後腹膜。右臉頰刮傷及右耳出血。左腹部皮下淤血
    等傷害，經送醫急救，因出血性休克而死亡，亦經臺灣苗栗地方法院檢察署檢察
    官督同法醫師相驗屬實，製有勘驗筆錄、驗斷書、相驗屍體證明書、照片及案發
    現場簡圖等各在卷可稽，綜上所述，被告甲○○上開所辯顯係臨卸責之詞不足採
    ，事証已臻明確，被告犯行洵堪認定。
二、核被告所為係犯刑法第二百七十一條第一項之殺人罪。爰審酌被告係因與被害人
    陳國興發生口角而動殺念、犯罪後否認犯行，前無其他非行，及其犯罪之動機、
    手段、所生之危害等一切情狀，從輕量處如主文所示之刑，以啟自新。末查扣案
    水果刀乙支，為被告所有供其犯罪所用之物，業據被告供明在卷，應依法宣告沒
    收。
據上論斷，應依刑事訴訟法第二百九十九條第一項前段，刑法第二百七十一條第一項
、第三十八條第一項第二款，判決如主文。
本案經檢察官吳義聰到庭執行職務。
中      華      民      國    八十九    年      九      月      四      日
                                    臺灣苗栗地方法院刑事庭
                                        法  官  姚  銘  鴻
右正本證明與原本無異。
如不服本判決，應於判決送達後十日內向本院提出上訴狀( 應附繕本 )，上訴於
臺灣高等法院台中分院。
                                        書記官  張  文  玲
中      華      民      國    八十九    年      九      月      四      日
附錄本案論罪科刑法條全文：
刑法第二百七十一條第一項
殺人者，處死刑、無期徒刑或十年以上有期徒刑。


司法院資訊處製作；財團法人民間司法改革基金會備份。
